臺灣高等法院臺中分院刑事判決　　　　100年度上易字第254號
上　訴　人　 臺灣臺中地方法院檢察署檢察官
上　訴　人
即　被　告　 李奕勳
選任辯護人兼
送達代收人　 陳浩華　律師
被　　　告　 黃閔義
上列上訴人等因被告等竊盜案件，不服臺灣臺中地方法院99年度
易字第2947號中華民國99年12月31日第一審判決（起訴案號：臺
灣臺中地方法院檢察署99年度偵字第14252號），提起上訴，本
院判決如下：
    主  文
原判決關於被告李奕勳部分撤銷。
李奕勳無罪。
其他上訴駁回（即被告黃閔義部分）。
    理  由
一、公訴意旨以：被告李奕勳、黃閔義共同意圖為自己不法之所
    有，並基於竊盜之犯意聯絡，於民國99年4月16日11時30分
    許，由李奕勳駕駛鉅鑫國際企業有限公司（下稱鉅鑫公司）
    所有之車牌號碼Q4─0470號自用小貨車搭載黃閔義，前往臺
    中市○○區○○路3段456號之裕民汽車股份有限公司北臺中
    分公司（下稱裕民公司），到達裕民公司後，即進入該公司
    3樓，徒手共同竊取裕民公司所有之廢輪胎31個並搬至1樓之
    上開自小貨車上，得手後，載運離去。嗣經裕民公司人員發
    現失竊報警而循線查獲，因認被告等2人涉犯刑法第320條第
    1項之竊盜罪嫌。
二、檢察官對原審法院為被告黃閔義無罪判決不服，提起上訴，
    上訴意旨以：原審認定裕民公司自98年1月1日起，將廢輪胎
    委託國科公司回收處理，此情更經證人即鉅鑫公司負責人萬
    建中證述屬實。是鉅鑫公司不負責為裕民公司回收廢輪胎已
    達1年餘，甚為明確。被告黃閔義雖擔任被告李奕勳助手，
    然被告黃閔義係受僱於鉅鑫公司，而非單純聽從同案被告李
    奕勳指示執行業務，被告黃閔義於受僱後正式上工前，證人
    即鉅鑫公司負責人萬建中當有為一定業務範圍之指示，例如
    回收流程、相關單據、報表填載等，實難據被告黃閔義為第
    一天上班一情，即認其確不知應執行回收業務之範圍。更何
    況，本件係竊取裕民公司之廢輪胎，是當下即違反常規未開
    立回收聯單，此為被告黃閔義當場所親見，其豈有可能毫不
    知情。是原審認定被告黃閔義無不法犯意，被告李奕勳為竊
    盜罪之間接正犯，顯與事實不符；再者，廢輪胎在回收過程
    中，可獲取一定之回收補償金，此經原審認定在案，是廢輪
    胎為具交換價值之物，但本件因未依規定開立回收聯單，該
    批廢輪胎之回收補償金應無法入鉅鑫公司之帳內，此回收補
    償金即為被告2人之不法所得，堪認渠等主觀上有共同之不
    法犯意聯絡，然原審未審酌至此，實難昭折服等語。
三、訊據被告李奕勳、黃閔義2人固坦承受僱於鉅鑫公司，負責
    駕駛自用小貨車前往修車廠，從事廢輪胎回收工作，並於99
    年4月16日上午11時30分許，被告李奕勳駕駛鉅鑫公司所有
    上開自用小貨車，搭載被告黃閔義，一同前往臺中市○○區
    ○○路3段456號裕民公司，並指示黃閔義協助，一同將裕民
    公司所有之廢輪胎31條搬運至上開自用小貨車上之事實，然
    均堅決否認有何竊盜之犯行，李奕勳辯稱：伊於97、98年間
    即與裕民公司有配合過，伊去裕民公司回收時，沒有被拒絕
    過，那天去回收時，剛好回收單用完，才沒有開回收單，且
    裕民公司接待人員不在，裕民公司的技師有看到，也沒有制
    止，伊沒有竊盜的故意等語；被告黃閔義辯稱：伊是第1天
    上班，伊不知情等語。
四、按犯罪事實，應依證據認定之，無證據不得認定犯罪事實；
    不能證明被告犯罪或其行為不罰者，應諭知無罪之判決，刑
    事訴訟法第154條第2項、第301條第1項分別定有明文。又，
    事實之認定，應憑證據，如未能發現相當證據，或證據不足
    以證明，自不能以推測或擬制之方法，以為裁判基礎；另認
    定犯罪事實應依證據，為刑事訴訟法所明定，故被告否認犯
    罪事實所持之辯解，縱屬不能成立，仍非有積極證據足以證
    明其犯罪行為，不能遽為有罪之認定，亦即為訴訟上證明之
    資料，須通常一般之人均不致於有所懷疑，而得確信其為真
    實之程度者，始得據為有罪之認定。倘其證明尚未達於此一
    程度，而有合理性懷疑存在時，即不得遽認被告犯罪，最高
    法院40年度臺上字第86號及30年度上字第1831號著有判例可
    資參照。又，行為非出於故意或過失者，不罰。過失行為之
    處罰，以有特別規定者為限，刑法第12條定有明文。刑法第
    320條竊盜罪之成立既未特別規定過失犯包括在內，自以故
    意為限。而刑法上之故意，可分為直接故意與不確定故意。
    直接故意，須行為人對於構成犯罪之事實具備明知及有意使
    其發生之兩個要件；不確定接故意，須行為人對於構成犯罪
    之事實預見其發生，且其發生不違背行為人本意始能成立。
    而行為人有無犯罪之故意，乃個人內在之心理狀態，惟有從
    行為人之外在表徵及其行為時之客觀情況，依經驗法則審慎
    判斷，方能發現真實（最高法院88年度台上字第1421號判決
    參照）。
五、本院查：
  (一)被告李奕勳、黃閔義受僱於鉅鑫公司，李奕勳負責駕駛自用
    小貨車前往修車廠，從事廢輪胎回收工作，並於99年4月16
    日上午11時30分許，駕駛鉅鑫公司所有上開自用小貨車，搭
    載被告黃閔義，一同前往號裕民公司上址3樓，指示黃閔義
    協助，一同將裕民公司所有之廢輪胎31條搬運至上開自用小
    貨車上之事實，業經被告李奕勳、黃閔義坦承不諱，核與證
    人邱弘哲、萬建中證述情節相符，並有裕民公司及路口監視
    器錄影畫面翻拍照片共計6幀（警卷第18至20頁）、上開自
    用小貨車之車籍查詢基本資料詳細畫面1紙（警卷第28頁）
    在卷可稽。
  (二)被告黃閔義於原審審理時，以證人身分證稱：伊與被告李奕
    勳進入裕民公司後，沒有找到服務小姐，李奕勳問現場技師
    要到3樓搬廢輪胎，該技師只有點頭，伊等就搭電梯到3樓搬
    運廢輪胎到公司外面之小貨車上。搬運一趟要費15分鐘左右
    ，前後搬運了5、6趟，並沒有人阻止；搬運完畢後，要開回
    收聯單時，剛好用完，李奕勳打電話給老闆萬建中，老闆表
    示下去再補單等語。參酌：
  (1)證人即裕民公司前任修護課課長賴柏錩（98年10月離職）於
    原審審理時證稱：在伊任職期間，廢輪胎之處理本來是由分
    公司各自處理，且無特定之回收廠商，只是在回收的時候做
    確認即可；其後總公司統一與特定廠商訂約，處理回收事宜
    。伊任職期間確有見過被告李奕勳前來收取廢輪胎，一般回
    收時均是與修護課長聯絡，課長不在時由技師處理等語。
  (2)證人即裕民公司繼任及案發時之修護課長邱弘哲先於警詢時
    證稱：本件案發時為上班時間；伊當時不在現場；被告等人
    進入公司後，有詢問一名其他廠之技師，該技師回答不知情
    ；被告2人即進入公司3樓，廢輪胎儲放區處，經由電梯搬至
    停放於公司出入口成都路上之藍色小貨車，上開廢輪胎價值
    合計456元等語；再於原審及本院審理時證稱：伊接任之後
    ，總公司就廢輪胎之處理，已統一由國科公司人員負責。處
    理之流程為，回收人員會來找伊，伊不在的話，由現場主管
    或技師處理，確認之後，廢輪胎由樓上搬下來，確定數量再
    簽單子，簽名確認再搬上開。被告等人搬運廢輪胎時，是從
    工作區之後面進出，是在工作人員均可以看到之狀態，現場
    亦設有監視設備等語。
  (3)證人萬建中於原審審理時證稱：當日被告李奕勳打電話告訴
    伊環保署規定的回收聯單已經用完，伊表示等一下回公司再
    說，聯單是回收場司機帶過來的；廢輪胎是有毒廢棄物，以
    前回收是不需要給提供之廠商價金，後來惡性競爭結果，就
    變成要用錢買等語。
  (4)本件案發之99年4月18日為星期五，被告李奕勳於周日即99
    年4月18日因急性膽囊炎住院5日於同年月22日出院等情，有
    中山醫學大學附設醫院診斷証明書及相關收據等影本附卷可
    查。
    綜合上述，被告等人搬運之廢輪胎既放置於裕民公司之3樓
    ，搬運過程中必須經過工作區，處於共見共聞之狀態，且被
    告李奕勳曾與在現場之技師對話，現場並設有監視設備，前
    後搬運時間又長達1個多小時，廢輪胎31個依證人邱弘哲所
    稱，其價值亦僅有4百餘元，是被告等2人是否確有竊盜之故
    意，顯有合理之可疑。
  (三)公訴意旨雖以：裕民公司已自98年1月1日起，將廢輪胎委託
    統一由國科公司回收處理，被告李奕勳於案發之前亦已明知
    此項事實；且被告未於回收後會同裕民公司人員確認數量，
    開立廢輪胎委託回收清運聯單或相關單據，即搬運上開廢輪
    胎，應有竊盜故意云云。然查：
  (1)被告李奕勳確於裕民公司前任修護課課長賴柏錩任內，多次
    前往公司回收廢輪胎，且於統一回收公司之前，回收業務無
    固定廠商處理，向由各自回收時確認等情，已據證人賴柏錩
    證述明確。
  (2)被告李奕勳於案發前固已知悉裕民公司之廢輪胎統一由其他
    廠商回收之事實，以被告李奕勳分別於99年10月20日及同年
    12月22日原審審理時所供：「當天我剛好帶新的助手黃閔義
    一起去，我跟他說如果他們要讓我們收，我們就收，不讓我
    們收，就不收」「（99年）1月到4月之間，師傅說有固定的
    公司在載，叫我去問看看。那次我就沒有收了」等語，亦可
    見其存有僥倖之心，亦即其不排除在現場工作人員之首肯下
    回收廢輪胎之機會，然此僥倖之心究與竊盜故意並非一致。
    被告李奕勳嗣後又因急病住院數日，已見前述，是亦難以未
    能補單為其不利之認定。
六、綜上所述，公訴人所舉證據既不足以證明被告等2人確有竊
    盜之故意，本院盡調查能事，復查無其他積極證據足資證明
    被告等2人犯竊盜罪，不能證明被告等犯罪依法自應為無罪
    之諭知。原審因而就被告黃閔義為無罪之諭知，其認事用法
    核無違誤，檢察官上訴，認應就被告黃閔義論罪科刑尚屬無
    據，應予駁回。被告李奕勳部分，原審未查，遽為有罪之判
    決，尚有未洽，應就此部分撤銷改判，為被告李奕勳無罪之
    判決。
七、據上論斷，應依刑事訴訟法第368條、第369條第1項前段、
    第364條、第301條第1項，判決如主文。
本案經檢察官王雪惠到庭執行職務。
中    華    民    國  100    年    4    月     27     日
            刑事第四庭    審判長法  官  洪  耀  宗
                                法  官  林  清  鈞
                                法  官  劉  登  俊
以上正本證明與原本無異。
不得上訴。
                                書記官  張  惠  彥
中    華    民    國   100    年    4     月    27    日